臺灣新北地方法院刑事判決
111年度金簡上字第79號
上  訴  人
即  被  告  高英傑


上列上訴人即被告因違反洗錢防制法等案件，不服本院中華民國
111年4月14日111年度金簡字第251號第一審簡易判決（聲請簡易
判決處刑案號：111年度偵字第2519號），提起上訴，並經檢察
官移送併辦（111年度偵字第9677號、第10375號、第11105號、
第16666號、第16769號、第18795號、第24381號、第26309號、
第25130號、第25152號、第39771號、第39802號、第39957號、
第40024號），本院管轄之第二審合議庭認不宜適用簡易程序，
改用通常程序審理，並自為第一審判決如下：
  　主　文
原判決撤銷。
戊○○幫助犯三人以上共同詐欺取財罪，處有期徒刑拾月。未扣案
之犯罪所得新臺幣肆萬元沒收，於全部或一部不能沒收或不宜執
行沒收時，追徵其價額。
    事　實
一、戊○○可預見他人無正當理由收取金融帳戶之存摺、金融卡及
    密碼，依一般社會生活之通常經驗，此金融帳戶恐淪為詐欺
    等財產犯罪之工具，且可預見將自己帳戶及金融卡、密碼提
    供予他人使用，可能幫助掩飾或隱匿他人因犯罪所得財物，
    致使被害人及警方追查無門，卻仍不違背其本意，基於幫助
    三人以上共同詐欺取財及幫助洗錢之不確定故意，於民國11
    0年9月5日某時許，經由姓名不詳、暱稱「鄧艾琳」之詐欺
    集團成年成員介紹，以通訊軟體TELETGRAM將其所申辦之中
    國信託商業銀行帳號000000000000號帳戶（下稱中信帳戶）
    、國泰世華商業銀行帳號000000000000號帳戶（下稱國泰帳
    戶）之網路銀行帳號、密碼提供予姓名不詳、暱稱「可樂」
    之詐欺集團成年成員，因而自姓名不詳、暱稱「七」之詐欺
    集團成年成員獲取新臺幣（下同）4萬元之報酬。嗣該暱稱
    「鄧艾琳」、「可樂」、「七」之成年人及其等所屬詐欺集
    團取得上開帳戶後，即共同意圖為自己不法所有，基於三人
    以上共同詐欺取財、洗錢之犯意聯絡，於如附表所示時間，
    以如附表所示之方式，向如附表所示之人施用詐術，使其等
    均陷於錯誤，遂依指示將如附表所示之金額，匯入如附表所
    示之帳戶內，隨即遭該詐欺集團將該等款項轉匯一空，藉以
    製造金流斷點，而掩飾或隱匿犯罪所得之去向及所在。嗣因附
    表所示之人察覺有異而報警處理，始查悉上情。
二、案經新北市政府警察局蘆洲分局報告臺灣新北地方檢察署檢
    察官偵查起訴及移送併辦。
　　理　由
一、證據能力部分：
　㈠按被告以外之人於審判外之言詞或書面陳述，除法律有規定
    者外，不得作為證據；又被告以外之人於審判外之陳述，雖
    不符同法第159條之1至第159條之4之規定，而經當事人於審
    判程序同意作為證據，法院審酌該言詞陳述或書面陳述作成
    時之情況，認為適當者，亦得為證據；而當事人、代理人或
    辯護人於法院調查證據時，知有第159條第1項不得為證據之
    情形，而未於言詞辯論終結前聲明異議者，視為有前項之同
    意，刑事訴訟法第159條第1項、第159條之5分別定有明文。
    查本判決所引用被告戊○○以外之人於審判外所為陳述，雖均
    屬傳聞證據，然本件當事人對於本判決下列所引用之供述證
    據，於本院準備程序中表示同意有證據能力，且迄至言詞辯
    論終結前亦未聲明異議，本院審酌該等具有傳聞證據性質之
    證據製作時之情況，尚無違法不當及證明力明顯過低之瑕疵
    ，應無不宜作為證據之情事，認以之作為本案之證據，應屬
    適當，依刑事訴訟法第159條之5之規定，認該等證據資料均
    有證據能力。
　㈡至於本判決所引用之非供述證據部分，與本案待證事實均有
    關連性，亦無證據證明係實施刑事訴訟程序之公務員以不法
    方式所取得，依刑事訴訟法第158條之4之反面解釋，當有證
    據能力，復於本院審理時，提示並告以要旨，使當事人充分
    表示意見，自得為證據使用。
二、認定事實所憑之證據及理由：
　㈠上開犯罪事實，業據被告於本院審理中坦承不諱（見本院簡
    上卷第144頁），核與證人即告訴人卯○○、寅○○、丑○○、辰○○、庚○○、辛○○、丁○○、壬○○、丙○○、子○○、己○○、癸○○、
    乙○○於警詢中之證述、證人即被害人甲○○於警詢中之證述情
    節相符（見偵2519卷第6-8頁，偵9677卷第63-64、175-176
    頁反面，偵10375卷第13-15頁，偵11105卷第8-10頁，偵166
    66卷第15-16頁，偵18795卷第3-5頁，偵24381卷第9-10頁，
    偵26309卷第14-15頁反面，偵25130卷第11-14頁，偵25152
    卷第6-7頁，偵39771卷第17-19頁，偵39802卷第93-98頁，
    偵39957卷第11-14頁，偵40024卷第13-18、19-22頁），復
    有中國信託商業銀行股份有限公司110年10月15日中信銀字
    第000000000000000號、110年12月30日中信銀字第00000000
    0000000號、110年11月29日中信銀字第000000000000000號
    、111年1月24日中信銀字第000000000000000號（函）暨客
    戶基本資料、帳號000000000000存款交易明細、自動化交易
    LOG資料共4份（見偵2519卷第9-18頁反面，偵16666卷第59-
    97頁，偵16769卷第17-45頁，偵24381卷第28-32頁反面）、
    國泰世華商業銀行存匯作業管理部110年10月13日國世存匯
    作業字第1100165077號、110年10月20日國世存匯作業字第1
    100169393號函暨客戶基本資料、帳號000000000000帳戶交
    易明細共2份（見偵11105卷第11-14頁反面，偵26309卷第45
    -48頁反面）、告訴人卯○○提出之轉帳交易明細、自動櫃員
    機交易明細（見偵2519卷第23-24頁）、告訴人寅○○提出匯
    款申請書（見偵9677卷第105頁）、告訴人丑○○提出之轉帳
    交易明細擷圖、LINE通訊軟體對話擷圖（見偵16769卷第46-
    51頁）、被害人甲○○提出之匯款申請書（見偵11105卷第17
    頁）、告訴人辰○○提出之轉帳交易明細擷圖（見偵16666卷
    第39頁）、告訴人庚○○提出之對話紀錄擷圖（見偵18795卷
    第80-89頁）、告訴人辛○○提出之對話紀錄擷圖、交易明細
    擷圖（見偵24381卷第13-15頁）、告訴人丁○○提出之對話紀
    錄擷圖（見偵26309卷第40-44頁反面）、告訴人壬○○提出之
    對話紀錄擷圖、轉帳交易擷圖（見偵25130卷第15-16頁）、
    告訴人丙○○提出之對話紀錄擷圖、轉帳交易擷圖（見偵2515
    2卷第52-66頁）、告訴人子○○提出之存摺封面及內頁明細（
    見偵39771卷第21-25頁）、告訴人己○○提出之匯款申請書、
    對話紀錄擷圖（見偵39802卷第120、175-177頁）、告訴人
    癸○○提出之存摺內頁明細（見偵39957卷第33頁）、告訴人
    乙○○提出之對話紀錄擷圖（見偵40024卷第49頁）各1份在卷
    可參，足認被告前開任意性自白核與事實相符，堪以採信。
　㈡綜上所述，本件事證明確，被告上開犯行堪以認定，應依法
    論科。
三、論罪科刑：
　㈠按刑法上之幫助犯，係對於犯罪與正犯有共同之認識，而以
    幫助之意思，對於正犯資以助力，未參與實行犯罪之行為者
    而言。又洗錢防制法所稱洗錢，指下列行為：二、掩飾或隱
    匿特定犯罪所得之本質、來源、去向、所在、所有權、處分
    權或其他權益者，洗錢防制法第2條第2款定有明文。而前揭
    規定所稱之掩飾、隱匿行為，目的在遮掩、粉飾、隱藏、切
    斷特定犯罪所得與特定犯罪間之關聯性，是此類洗錢行為須
    與欲掩飾、隱匿之特定犯罪所得間具有物理上接觸關係（事
    實接觸關係）。而提供金融帳戶提款卡及密碼供他人使用，
    嗣後被害人雖匯入款項，然此時之金流仍屬透明易查，在形
    式上無從合法化其所得來源，未造成金流斷點，尚不能達到
    掩飾或隱匿特定犯罪所得之來源、去向及所在之作用，須待
    款項遭提領後，始產生掩飾、隱匿之結果。故而，行為人提
    供金融帳戶提款卡及密碼，若無參與後續之提款行為，即非
    洗錢防制法第2條第2款所指洗錢行為，無從成立一般洗錢罪
    之直接正犯；然如行為人主觀上認識該帳戶可能作為收受及
    提領特定犯罪所得使用，他人提領後即產生遮斷資金流動軌
    跡以逃避國家追訴、處罰之效果，仍基於幫助之犯意而提供
    ，則應論以幫助犯同法第14條第1項之一般洗錢罪（最高法
    院108年度台上大字第3101號刑事大法庭裁定意旨參照）。
    查被告將其所申辦上開中信帳戶、國泰帳戶之網路銀行帳戶
    及密碼提供予他人，雖非直接實行詐欺取財、掩飾、隱匿詐
    欺犯罪所得之去向及所在之構成要件行為，惟已對本案詐欺
    集團成員「鄧艾琳」、「可樂」、「七」及其等所屬之詐欺
    集團遂行三人以上共同詐欺取財、掩飾、隱匿詐欺犯罪所得
    之去向及所在資以助力，有利詐欺取財及洗錢之實行，是被
    告應屬幫助犯三人以上共同詐欺取財罪、幫助犯一般洗錢罪
    。
　㈡核被告所為，係犯刑法第30條第1項前段、第339條之4第1項
    第2款之幫助三人以上共同詐欺取財、刑法第30條第1項前段
    、洗錢防制法第2條第2款、第14條第1項之幫助一般洗錢罪
    。聲請簡易判決處刑書固認被告涉犯刑法第30條第1項前段
    、第339條第1項之幫助詐欺取財等語，然被告於警詢及本院
    審理中已明確供述其將上開帳戶交予暱稱「鄧艾琳」、「可
    樂」、「七」及其等所屬之詐欺集團成員之過程，足認被告
    主觀上已知悉本案詐欺集團成員為3人以上，是聲請簡易判
    決處刑書漏未論及上開加重要件，尚有未洽，惟其基本社會
    事實同一，本院並已當庭告知被告上開罪名（見本院簡上卷
    第144頁），已足保障被告之防禦權，爰依法變更起訴法條
    。
　㈢另臺灣新北地方檢察署檢察官111年度偵字第9677號、第1037
    5號、第11105號、第16666號、第16769號、第18795號、第2
    4381號、第26309號、第25130號、第25152號、第39771號、
    第39802號、第39957號、第40024號移送併辦意旨書之犯罪
    事實，核與聲請簡易判決處刑書所載犯罪事實具有想像競合
    關係之裁判上一罪案件，為起訴效力所及，本院自得併予審
    理，附此敘明。
　㈣被告上開犯行，係以一行為同時觸犯幫助三人以上共同詐欺
    取財罪及幫助洗錢罪等二罪名，為想像競合犯，應依刑法第
    55條之規定，從較重之幫助三人以上共同詐欺取財罪處斷；
    其以一提供本案上開二帳戶之幫助行為，同時觸犯14個幫助
    三人以上共同詐欺取財罪，為想像競合犯，應依刑法第55條
    前段規定，論以一個幫助三人以上共同詐欺取財罪。
　㈤被告係對三人以上共同詐欺取財及一般洗錢之正犯資以助力
    而未參與其犯罪行為之實行，屬幫助犯，爰依刑法第30條第
    2項規定，減輕其刑。另按犯洗錢防制法第14條、第15條之
    罪，在偵查或審判中自白者，減輕其刑，同法第16條第2項
    定有明文。查被告就上開犯行，於本院審理中坦承不諱（見
    簡上卷第142、144頁），應依前開規定減輕其刑，並依法遞
    減之。
　㈥撤銷改判之說明：
　　原審以被告上開犯行事證明確，予以論罪科刑，固非無見；
    惟被告所為，係犯刑法第30條第1項前段、第339條之4第1項
    第2款之幫助三人以上共同詐欺取財、刑法第30條第1項前段
    、洗錢防制法第2條第2款、第14條第1項之幫助一般洗錢罪
    ，業經本院認定如前，原審認被告係涉犯刑法第30條第1項
    前段、第339條第1項之幫助詐欺取財，尚有未洽；被告上訴
    請求就移送併辦部分一併審判，為有理由。原判決既有上開
    可議之處，自應由本院將原判決予以撤銷改判。
　㈦爰以行為人之責任為基礎，並審酌被告雖未實際參與加重詐
    欺取財及洗錢犯行，然其提供上開帳戶供詐欺集團充為詐欺
    犯罪之用，助長詐欺集團犯罪之橫行，並協助掩飾犯罪贓款
    去向，增加國家查緝犯罪及被害人等尋求救濟之困難，危害
    社會秩序穩定及正常交易安全，造成被害人受有金錢損失，
    所為實不足取；兼衡被告坦承犯行之犯後態度，另考量被告
    前有妨害性自主之前科紀錄，此有臺灣高等法院被告前案紀
    錄表1份在卷可查，並斟酌其犯罪之動機、目的、手段、所
    生損害，及其自述大學畢業、從事餐飲業、經濟狀況勉持等
    一切情狀，量處如主文所示之刑。
四、沒收：
　㈠按犯罪所得，屬於犯罪行為人者，沒收之，但有特別規定者
    ，依其規定；再按前2項之沒收，於全部或一部不能沒收或
    不宜執行沒收時，追徵其價額，刑法第38條之1第1項、第3
    項分別定有明文。
　㈡經查，被告提供上開二帳戶之網路銀行帳號、密碼予詐欺集
    團成員，並因而獲取報酬4萬元等情，業據被告於本院審理
    中供述明確（見簡上卷第144頁），上開犯罪所得雖未扣案
    ，仍應依刑法第38條之1第1項、第3項之規定宣告沒收，於
    全部或一部不能沒收或不宜執行沒收時，追徵其價額。
五、按適用簡易判決處刑之案件，所科之刑以宣告緩刑、得易科
    罰金之有期徒刑及拘役或罰金為限，刑事訴訟法第449條第3
    項定有明文；又刑事訴訟法第455條之1第3項規定，對於簡
    易判決之上訴，準用同法第三編第一章及第二章之規定，是
    管轄第二審之地方法院合議庭受理簡易判決上訴案件，應依
    通常程序審理，其認案件有刑事訴訟法第452條所定第一審
    應適用通常程序審判而不得適用簡易程序審判之情形者，應
    撤銷原簡易判決，逕依通常程序為第一審判決（最高法院92
    年度台非字第352號判決意旨參照）。查被告所犯本案犯行
    既經本院判處有期徒刑8月，且未經宣告緩刑，依前揭說明
    ，已不符合得為簡易判決處刑之情形，是本院除撤銷原審判
    決外，並應逕行改依第一審通常程序判決之。檢察官及被告
    如不服本判決，仍得於法定上訴期間內，向管轄第二審法院
    提起上訴，併此敘明。
據上論斷，應依刑事訴訟法第455條之1第1項、第3項、第369條
第1項前段、第364條、第299條第1項前段、第300條（依刑事判
決精簡原則，僅記載程序法條），判決如主文。
本案經檢察官鄭淑壬聲請簡易判決處刑，檢察官陳旭華、黃彥琿
、賴建如移送併辦，檢察官陳姵伊、林蔚宣到庭執行職務。
中　　華　　民　　國　　111 　年　　10　　月　　27　　日
                  刑事第十八庭  審判長法　官　詹蕙嘉
　　　　　　　　　
　　　　　　　　　　　　　　　　　　　法　官　施函妤
　　　　　　　　　
　　　　　　　　　　　　　　　　　　　法　官　劉明潔

上列正本證明與原本無異。
如不服本判決，應於判決送達後20日內敘明上訴理由，向本院提
出上訴狀 (應附繕本) ，上訴於臺灣高等法院。其未敘述上訴理
由者，應於上訴期間屆滿後20日內向本院補提理由書「切勿逕送
上級法院」。
                                　　　書記官　連思斐
中　　華　　民　　國　　111 　年　　10　　月　　27　　日
附錄本案論罪科刑法條全文：
中華民國刑法第339條之4
犯第339條詐欺罪而有下列情形之一者，處1年以上7年以下有期
徒刑，得併科1百萬元以下罰金：
一、冒用政府機關或公務員名義犯之。
二、三人以上共同犯之。
三、以廣播電視、電子通訊、網際網路或其他媒體等傳播工具，
    對公眾散布而犯之。
前項之未遂犯罰之。
洗錢防制法第14條
有第二條各款所列洗錢行為者，處7年以下有期徒刑，併科新臺
幣5百萬元以下罰金。
前項之未遂犯罰之。
前二項情形，不得科以超過其特定犯罪所定最重本刑之刑。
洗錢防制法第2條
本法所稱洗錢，指下列行為：
一、意圖掩飾或隱匿特定犯罪所得來源，或使他人逃避刑事追訴
    ，而移轉或變更特定犯罪所得。
二、掩飾或隱匿特定犯罪所得之本質、來源、去向、所在、所有
    權、處分權或其他權益者。
三、收受、持有或使用他人之特定犯罪所得。
附表：
編號 告訴人/被害人 詐騙時間、詐騙方式  匯款時間、金額（新臺幣）、帳戶  1 卯○○  詐欺集團某不詳成員於110年8月19日某時許，使用通訊軟體LINE向卯○○佯稱：投資「嘉盛國際貨幣交易平台」投資國際黃金，保證獲利云云，致卯○○陷於錯誤，依指示匯款至右列帳戶。  110年9月7日13時11分許、13時12分許，匯款5萬元、7,399元至中信帳戶。 2 寅○○  詐欺集團某不詳成員於110年8月間某日，以通訊軟體LINE向寅○○佯稱：加入BIKI網站投資虛擬貨幣可以獲利云云，致寅○○陷於錯誤，依指示匯款至右列帳戶。  110年9月9日13時44分（移送併辦意旨書誤載為「23分」，應予更正）許，匯款17萬元至中信帳戶。  3 丑○○  詐欺集團某不詳成員於110年7、8月間某日，以通訊軟體LINE向丑○○佯稱：加入BIKI網站投資虛擬貨幣可以獲利云云，致丑○○陷於錯誤，依指示匯款至右列帳戶。  110年9月8日10時30分許，匯款6萬元至中信帳戶。 4 甲○○  詐欺集團某不詳成員於110年8月間某日，以通訊軟體LINE向被害人甲○○佯稱：加入博奕網站下注保證可以獲利云云，致甲○○陷於錯誤，依指示匯款至右列帳戶。  110年9月10日10時14分（移送併辦意旨書誤載為「7分」，應予更正）許，匯款110萬元至國泰帳戶。 5 辰○○  詐欺集團某不詳成員於110年8月間某日，以通訊軟體LINE向告訴人辰○○佯稱：加入Meta Trader 5黃金期貨網站進行投資可以獲利云云，致辰○○陷於錯誤，依指示匯款至右列帳戶。  110年9月9日16時3分許，匯款5萬元至中信帳戶。 6 庚○○  詐欺集團某不詳成員於110年8月間，以通訊軟體LINE向告訴人庚○○佯稱：加入MT4交易平台投資外匯可以獲利云云，致庚○○陷於錯誤，依指示匯款至右列帳戶。  110年9月8日14時13分（移送併辦意旨書誤載為「12分」，應予更正）許，匯款3萬2,000元至中信帳戶。  7 辛○○  詐欺集團某不詳成員於110年7月間某日，以通訊軟體LINE向辛○○佯稱：加入「Maxptx EX」虚擬貨幣平台投資可以獲利云云，致辛○○陷於錯誤，依指示匯款至右列帳戶。  110年9月9日11時23分許，匯款5萬元至中信帳戶。  8 丁○○  詐欺集團某不詳成員於110年8月間某日，以通訊軟體LINE向丁○○佯稱：加入「FOREX」平台投資外匯可以獲利云云，致丁○○陷於錯誤，依指示匯款至右列帳戶。  110年9月9日14時17分許，匯款180萬元至國泰帳戶。  9 壬○○  詐欺集團某不詳成員於110年9月6日12時30分前某時，使用社群網站臉書結識壬○○，並向其佯稱可透過投資比特獲利賺錢，但須繳交稅金及手續費云云，致壬○○陷於錯誤，依指示匯款至右列帳戶。  110年9月9日17時30分許，匯款3萬元至中信帳戶。 10 丙○○ 詐欺集團某不詳成員於110年9月1日某時，透由交友軟體認識丙○○，再以通訊軟體LINE向其佯稱使用投資軟體CEX App投資外匯，可以獲利云云，致丙○○陷於錯誤，依指示匯款至右列帳戶。  110年9月7日15時22分許，匯款3萬元至中信帳戶。 11 己○○ 詐欺集團某不詳成員於110年6月29日某時許，以交友軟體加入己○○好友，並向其佯稱可下載BiKiAPP投資虚擬貨幣云云，致己○○陷於錯誤，依指示匯款至右列帳戶。  110年9月6日14時52分（移送併辦意旨書誤載為「12時51分」，應予更正）許，匯款40萬元至中信帳戶。 12 癸○○ 詐欺集團某不詳成員於110年8月8日某時許，以LINE通訊軟體暱稱「陳遠」加入癸○○好友，並佯稱可投資比特幣云云，致癸○○陷於錯誤，依指示匯款至右列帳戶。  110年9月6日14時許、14時2分許、110年9月9日13時5分許，匯款10萬元、10萬元、10萬元至中信帳戶。 13 子○○ 詐欺集團某不詳成員於110年8月9日某時許，詐欺集團成員以臉書暱稱「AiLi」加入子○○好友，佯稱MT4投資平台賺錢云云，致子○○陷於錯誤，依指示匯款至右列帳戶。  110年9月7日12時44分許、12時55分許、13時37分許，匯款5萬元、5萬元、2萬元至中信帳戶。 14 乙○○ 詐欺集團某不詳成員於110年8月28日21時17分許，以交友APP加入乙○○好友，並佯稱可用db交易所投資比特幣云云，致乙○○陷於錯誤，依指示匯款至右列帳戶。  110年9月9日17時49分許、17時51分許，匯款5萬元、5萬元至中信帳戶。